臺灣基隆地方法院刑事判決　　　　　　　　　　　　　　　九十一年度自字第六號
　　自　訴　人　乙○○
　　被　　　告　甲○○
右列被告因詐欺等案件，經自訴人提起自訴，本院判決如左：
    主  文
甲○○無罪。
    理  由
一、自訴意旨略以：自訴人與被告甲○○簽定計程車租賃契約書，被告向自訴人承租
    牌照號碼Ｈ九─一三三號計程車一部，自訴人已將前開車輛、車牌及其行照交付
    予被告使用，惟被告竟意圖為自己不法之所有，以與自訴人簽訂前開契約書為詐
    術，使自訴人將所有之前開計程車、車牌及行照交付予被告，並以前開詐術方法
    從自訴人處取得租車款、行費、稅金、車險費用及罰單的財產上之不法利益，被
    告自民國九十年七月二十三日起至九十年十一月二十三日止，已積自訴人前開款
    項合計為新台幣二十萬三千二百八十元造未交付，因認被告確有為自己不法所有
    之意圖，涉有詐欺取財之罪嫌。
二、按犯罪事實應依證據認定之，無證據不得推定其犯罪事實；又不能證明被告犯罪
    者，應諭知無罪之判決，刑事訴訟法第一百五十四條、第三百零一條第一項分別
    定有明文。復按刑事訴訟法所謂認定犯罪事實之證據，係指足以認定被告確有犯
    罪行為之積極證據而言，苟積極證據不足為不利於被告事實之認定時，即應為有
    利於被告之認定，更不必有何有利之證據；又刑法第三百三十九條第一項詐欺罪
    之成立，以意圖為自己或第三人不法之有，以詐術使人將本人或第三人之物交付
    為要件，所謂以詐術使人交付，必須被詐欺人因其詐術而陷於錯誤，若其所用方
    法，不能認為詐術，亦不致使人陷於錯誤，即不構成犯罪。
三、自訴人乙○○認被告甲○○涉有詐欺犯行，無非係以被告前於九十年九月二十四
    日向其租用上開車輛，雙方約定該車號之計程車之所有前欠之欠款新台幣十七餘
    萬元（係由被告之父王伯佐於八十九年七月十二日起承租駕駛車號Ｈ九─一三三
    號計程車而累欠之款項）均由被告甲○○負責清償，詎被告除於九十年九月二十
    四日繳付第一期款項後，即表示只負擔其自九十年十月二十四日承接該車應付之
    款項，後來亦未如期繳納租金，因認被告詐欺自訴人，自訴人業於九十年十一月
    二十七日以存證信函向被告催款並表示終止上開租約等情為其論據，並舉租賃契
    約書、存證信函各一件以為據。訊據被告甲○○固坦承於前揭時間，因其父王伯
    佐駕駛Ｈ九─一三三號計程車積欠自訴人十七餘萬元，由被告欲將車返還自訴人
    時，自訴人要求伊要續租該車使用，並負責清償其父前欠之款項，後來因為生意
    不好才未如期給付租金，已將計程車及車牌、行照返還予自訴人等事實，惟矢口
    否認有何詐欺之犯行，並以伊當初係因生意不好，才無法給付租金，並早已將上
    開車輛返還自訴人，至於伊所積欠之租金，伊亦會盡力償還等語置辯。經查，被
    告係以自己名義於九十年九月二十四日承租上開車輛，惟租用該車之際，係因被
    告為其父王伯佐之連帶保證人，始於其父王伯佐與自訴人簽定之原契約上加註表
    示願意承擔該車輛前欠之款項等情，固為自訴人而不爭執，嗣被告雖未如期繳付
    租金及其應負之連帶保證人之清償責任，惟此僅係被告與自訴人間之民事債務糾
    葛，被告於行為之初，既無施用詐術使自訴人陷於錯誤，殊不因被告事後未依約
    履行，即得謂被告主觀上有何詐欺之意思，客觀上有何施用詐術取得該車之行為
    。
四、本件既無法依客觀方法排除前項有利於被告之合理可疑，自應為有利於被告之認
    定，尚不能僅因被告未如期繳納租金或被告已積欠自訴人二十萬三千餘元（含其
    父王伯佐前欠之十七餘萬元），即認定被告主觀上必有詐欺之故意，客觀上必有
    詐欺之行為。此外，復查無其他積極證據足認被告確有詐欺之犯行，揆諸前揭說
    明，自應為被告無罪之諭知，以昭審慎。至自訴人與被告間關於租金款項清償之
    問題，自應由自訴人另循民事途徑以為救濟，始為正辨，併此敘明。
據上論斷，應依刑事訴訟法第三百四十三條、第三百零一條第一項，判決如主文。
中      華      民      國    九十一    年      四      月    二十二    日
                              臺灣基隆地方法院刑事第三庭
                                  法    官    何  怡  
右正本證明與原本無異。
對於本件判決如有不服，應於收受送達後十日內，向本院提出上訴書狀，上訴於臺灣
高等法院，並按他造當事人之人數附具繕本。
                                  書 記 官    湯  惠  芳
中      華      民      國    九十一    年      四      月    二十五    日
